臺灣彰化地方法院刑事判決
111年度易字第393號
公  訴  人  臺灣彰化地方檢察署檢察官
被      告  董宗岳



上列被告因詐欺案件，經檢察官提起公訴（111年度偵緝字第131
號），本院判決如下：
    主    文
董宗岳幫助犯詐欺取財罪，處有期徒刑參月，如易科罰金，以新
臺幣壹仟元折算壹日。未扣案之犯罪所得新臺幣壹仟伍佰元沒收
，於全部或一部不能沒收或不宜執行沒收時，追徵其價額。
    犯罪事實
一、董宗岳前曾於民國105年間接獲詐騙集團成員以人頭門號聯
    絡申辦貸款事宜，乃交付金融帳戶給對方，之後因其金融帳
    戶遭詐騙集團作為詐騙之人頭帳戶使用而遭偵查、起訴，嗣
    雖經法院判決無罪，但其經該案之偵查、審判程序，對於詐
    騙集團利用人頭門號、人頭帳戶進行詐騙之手段方法，應已
    清楚知悉；另其依社會生活經驗，亦知悉一般人均可自行申
    請行動電話門號使用，如非意圖供犯罪使用，並無蒐集他人
    行動電話門號之必要。是其可預見提供行動電話門號供無一
    定信賴關係之他人使用，可能幫助他人遂行詐欺取財之不法
    犯行，竟僅因在網路上看到「辦門號，換現金」之訊息，且
    其亟需用錢，即基於縱有人以其行動電話門號實施詐欺犯罪
    ，亦不違背其本意之幫助詐欺取財犯意【無證據證明董宗岳
    對於對方之詐騙手法及參與人數有認知】，經與對方聯絡後
    ，依對方指示於109年11月28日向台灣大哥大股份有限公司
    申辦0000000000號行動電話門號（下稱本門號）後，再於同
    日至中華電信股份有限公司高雄營運處，將本門號辦理攜碼
    移入中華電信股份有限公司，待完成攜碼移入申辦手續後，
    隨即2個小時後之同日某時，在高雄市鳳山區五甲路上某統
    一便利商店門口，將本門號SIM卡交付予真實姓名年籍均不
    詳之人，以此方式幫助該不詳之人所屬詐欺集團成員從事詐
    欺犯行，並收取現金新臺幣（下同）1,500元。嗣詐欺集團
    成員即共同意圖為自己不法之所有，基於詐欺取財之犯意聯絡
    ，由某不詳詐欺集團成員，於109年12月7日12時1分、5分許
    ，接續以本門號撥打電話予陳瑞欣，佯稱伊為陳瑞欣之友人
    王信勝，因需款孔急，急需借款等語，致陳瑞欣陷於錯誤，
    依指示於同日12時54分、56分、58分、13時28分許及翌(8)
    日11時34分許止，先後轉帳各3萬元，合計共15萬元至陳秀
    娟【由檢察官另案偵辦】在彰化商業銀行股份有限公司所開
    立、帳號00000000000000號帳戶內。
二、案經陳瑞欣訴由高雄市政府警察局湖內分局報告臺灣彰化地
    方檢察署檢察官偵查起訴。
    理    由
一、證據能力
　　本判決所引用之供述證據及非供述證據，檢察官、被告董宗
    岳於本院審理時，均未爭執其證據能力，且各該證據均非屬
    違法取得之證據，應均有證據能力，復經本院於審判期日就
    該等證據進行調查、辯論，依法均得作為證據使用。
二、認定犯罪事實所憑之證據及理由
  ㈠訊據被告固不否認在網路上看到「辦門號，換現金」的訊息
    後，與對方聯絡並依對方指示，於上開時間、地點申辦本門
    號，並將本門號SIM卡交付給對方、取得1,500元現金報酬，
    以及嗣有詐騙集團成員以本門號撥打電話詐騙陳瑞欣等客觀
    事實。惟矢口否認有何幫助詐欺取財之犯行，辯稱：我不知
    道對方會拿本門號去做犯罪使用，我也沒有幫助詐欺取財的
    故意云云。
  ㈡上揭被告不爭執之客觀事實，除為被告於偵查、本院準備程
    序與審理中供述明確（見偵緝卷第87-89頁、本院卷第61、6
    2、94-97頁）外，且經證人陳秀娟、證人即告訴人陳瑞欣於
    警詢中證述在卷（見偵卷第9-13、51-54頁），並有通聯調
    閱查詢單1紙、彰化商業銀行股份有限公司110年1月7日彰作
    管字第10920011494號函及隨函檢附之客戶基本資料查詢、
    存摺存款帳號資料及交易明細查詢1份、告訴人陳瑞欣報案
    資料（含臺中市政府警察局第一分局公益派出所受理各類案
    件紀錄表、臺中市政府警察局第一分局公益派出所受理刑事
    案件報案三聯單、內政部警政署反詐騙諮詢專線紀錄表、臺
    中市政府警察局第一分局公益派出所受理詐騙帳戶通報警示
    簡便格式表、金融機構聯防機制通報單）1份、告訴人陳瑞
    欣轉帳明細擷圖5張、手機對話紀錄畫面擷圖9張、手機通訊
    資料之王信勝資料畫面擷圖4張、台灣大哥大股份有限公司
    基本資料查詢1紙、預付卡申請書影本1紙、中華電信股份有
    限公司通聯紀錄查詢系統查詢結果1份、中華電信股份有限
    公司臺灣南區電信分公司高雄營運處110年11月24日高一服
    字第1100000220號函及隨函檢附之行動寬頻（租用/異動）
    申請書、號碼可攜服務申請書及身分證明文件影本1份在卷
    可憑（見偵卷第19、35-42、55、61-69、76-87、393、395
    、401-459頁），此部分之事實均堪確定。
  ㈢被告雖以前詞置辯。惟：
  ⒈申設開通行動電話門號並無任何特殊之限制，一般民眾皆能
    自由申設門號，並得同時在不同之電信公司申設數個行動電
    話門號使用，此乃眾所周知之事實，且被告申辦本門號過程
    ，先後向2家電信公司申請預付卡及攜碼移入作業，均只需
    提供自己身分證件即可輕易辦理完成，並無特殊條件限制，
    則被告對於此情當可明確清楚認知。
  ⒉又近來犯罪集團之犯罪類型層出不窮，該等犯罪多係利用人
    頭門號作為犯罪聯繫使用，若有向他人蒐集門號者，依通常
    社會經驗，當就其是否為合法用途存疑，如非供犯罪之非法
    使用，用以逃避檢警機關之追查，衡情無花錢購買他人門號
    使用之必要。且邇來詐欺集團盛行，利用人頭帳戶、人頭門
    號作為詐欺取財之犯罪工具，迭有所聞，此經傳播媒體廣為
    披載，凡對社會動態尚非全然不予關注者均能知曉。而被告
    於本案發生時已年滿29歲，自陳高職畢業（見本院卷第99頁
    ），顯為智識正常成熟之成年人，且亦坦認其因於105年間
    將金融帳戶交予他人，經詐騙集團將之作為詐騙犯罪之人頭
    帳戶使用，而遭檢察官起訴涉犯幫助詐欺取財罪嫌乙情，該
    案嗣雖經法院判決無罪確定（見本院卷第83-87頁所附臺灣
    高雄地方法院106年度易字第244號判決書、同卷第101頁之
    臺灣高等法院被告前案紀錄表），但依上揭判決書記載，被
    告與另一提供金融帳戶之人於該案件中，即是遭詐騙集團以
    同一人頭門號聯繫貸款事宜致交付金融帳戶予對方，嗣再遭
    詐騙集團將其等交付之金融帳戶作為詐騙犯罪人頭帳戶使用
    。則被告經該案偵查與審理程序，對於詐騙集團使用人頭門
    號、人頭帳戶進行詐騙之手段方法，當亦有清楚的認知。此
    觀諸被告於本院審理時，就本院詢問「在臺灣這種詐騙集團
    以人頭帳戶或人頭門號詐騙的新聞已經長達十幾年的報導，
    你自己又被偵辦過，應該有所認知？」之問題，亦答稱「是
    」之語（見本院卷第97頁）益明。是依被告之年齡、生活經
    驗、教育程度以及前曾因同類型案件經起訴之經驗，被告主
    觀上對於將手機門號交予真實姓名、年籍不詳之人使用，將
    可能被詐欺集團用以作為詐欺使用當有所預見。
  ⒊再者，被告就本院詢問「既然你已經有前案被偵辦提供帳戶
    涉嫌幫助詐欺犯行，對這種使用他人帳戶或門號進行詐騙的
    手法也有所認知，為什麼這次只是在網路上看到有人說可以
    辦門號換現金，你連對方是誰都不認識，就辦門號給對方使
    用換取現金？」之問題，更答稱「那時候急需要錢，所以沒
    有去想太多，想說他單純就是要做使用而已」等語（見本院
    卷第97頁），更彰顯被告因急需用錢，對於提供門號供他人
    使用，可能遭人使用作為隱匿真實身分詐騙被害人之聯絡工
    具，而據以進行詐欺取財犯罪乙節，毫不在意之容任心態。
  ⒋從而，被告主觀上對於提供本門號予不明人士使用，將可能
    被用以作為詐騙等不法使用既有所認識，又容任不明人士持
    其申辦之本門號以遂行詐欺取財之犯罪行為，其主觀上有幫
    助詐欺之不確定故意，至為灼然。被告前揭所為辯詞，不足
    憑採。
  ㈣綜上，本案事證明確，被告犯行堪予認定，應予依法論科。
三、論罪科刑
  ㈠核被告董宗岳所為，係犯刑法第30條第1項前段、第339條第1
    項之幫助詐欺取財罪。
　㈡被告為幫助犯，應依刑法第30條第2項之規定，按正犯之刑減
    輕其刑。
　㈢爰以行為人之責任為基礎，審酌被告對於不法份子利用他人
    手機門號實行詐欺行為有所預見，仍恣意提供手機門號，致
    遭利用作為犯罪工具使用，並使犯罪者之真實身分難以查緝
    ，助長犯罪；復因詐騙集團難以破獲，以致詐騙情事未能根
    絕；且被告否認犯行，又未與告訴人和解徵得其原諒，難認
    犯後態度良好；另考量被告提供門號之行為，就整體詐欺取
    財犯罪之階層分工及參與程度而言，僅係提供助力，並非共
    犯結構之主導或核心地位；兼衡其於本案發生前，即曾有相
    類之幫助詐欺取財案件經起訴之前科紀錄，且前曾因妨害風
    化案件，經臺灣橋頭地方院以108年度簡字第891號判決判處
    有期徒刑3月確定，甫於108年8月15日易科罰金執行完畢【
    未經檢察官主張構成累犯及應予加重，乃由本院作為量刑審
    酌】，有臺灣高等法院被告前案紀錄表在卷可憑，素行非佳
    ；暨其自述為高職畢業，從事服務業，未婚無子女，目前自
    行租屋居住，須扶養祖父（見本院卷第99頁）等一切情狀，
    量處如主文所示之刑，並諭知易科罰金之折算標準。
四、沒收
  ㈠被告交付本門號SIM卡給詐騙集團使用，因而獲得1,500元現
    金，為被告本案犯罪所得財物，未扣案，應依刑法第38條之
    1第1項前段、第3項規定宣告沒收，於全部或一部不能沒收
    或不宜執行沒收時，追徵其價額。
  ㈡被告所申辦本門號之SIM卡1枚，因已交予真實姓名、年籍不
    詳之詐欺集團成員使用，並未扣案，又該等物品單獨存在不
    具刑法上之非難性，倘予追徵，除另使刑事執行程序開啟之
    外，對於被告犯罪行為之不法、罪責評價並無影響，且就沒
    收制度所欲達成之社會防衛目的亦無任何助益，欠缺刑法上
    重要性，而無沒收或追徵之必要，爰依刑法第38條之2第2項
    規定，不予宣告沒收，併此敘明。　　
據上論斷，應依刑事訴訟法第299條第1項前段，判決如主文。
本案經檢察官林芬芳提起公訴，檢察官黃智炫到庭執行職務。
中　　華　　民　　國　　111 　年　　9 　　月　　20　　日
                  刑事第六庭  審判長法  官  吳永梁
                                    法  官  張琇涵
                                    法  官  謝舒萍 
以上正本證明與原本無異。
如不服本判決應於收受判決後20日內向本院提出上訴書狀，並應
敘述具體理由。其未敘述上訴理由者，應於上訴期間屆滿後20日
內向本院補提理由書（均須按他造當事人之人數附繕本）「切勿
逕送上級法院」。
告訴人或被害人對於判決如有不服具備理由請求檢察官上訴者，
其上訴期間之計算係以檢察官收受判決正本之日期為準。
中　　華　　民　　國　　111 　年　　9 　　月　　20　　日
                                    書記官　黃碧珊
附錄論罪科刑法條：
中華民國刑法第30條
幫助他人實行犯罪行為者，為幫助犯。雖他人不知幫助之情者，
亦同。
幫助犯之處罰，得按正犯之刑減輕之。

中華民國刑法第339條
意圖為自己或第三人不法之所有，以詐術使人將本人或第三人之
物交付者，處5年以下有期徒刑、拘役或科或併科50萬元以下罰
金。
以前項方法得財產上不法之利益或使第三人得之者，亦同。
前二項之未遂犯罰之。